【裁判字號】    99,抗,777
【裁判日期】    990607
【裁判案由】    侵權行為損害賠償
【裁判全文】
臺灣高等法院民事裁定                   99年度抗字第777號
抗  告  人  財團法人證券投資人及期貨交易人保護中心
法定代理人  己○○
代  理  人  黃淳律師
            許德勝律師
抗告人與相對人乙○○等間，因侵權行為損害賠償事件，對於中
華民國99年4月23日臺灣臺北地方法院 98年度審金字第26號所為
裁定，提起抗告，本院裁定如下：
    主  文
抗告駁回。
抗告訴訟費用由抗告人負擔。
    理  由
一、按：對於裁定，得為抗告，民事訴訟法第 482條前段固有明
    文規定；惟最高法院44年度臺抗字第 104號亦著有：「抗告
    為受裁定之當事人或其他訴訟關係人，對於裁定聲明不服之
    方法，若非受裁定之當事人或其他訴訟關係人，即不得為之
    。」判例意旨，可資參照。本件原法院98年度審金字第26號
    民事裁定之當事人，除抗告人、及相對人乙○○、辛○○、
    壬○○、戊○○、庚○○、丁○○、丙○○等人以外，甲○
    ○並非受裁定之當事人，參照最高法院44年度臺抗字第 104
    號判例意旨，抗告人對於甲○○提起本件抗告，為不合法，
    應予駁回，合先敘明。
二、抗告人於原法院起訴意旨略以：甲○○與相對人乙○○、壬
    ○○係證券交易法(以下稱證交法)第157條之1第1項第1款所
    稱之發行股票公司之董事、監察人、經理人、及政府或法人
    為股東之代表人；相對人辛○○、戊○○、丁○○為證交法
    第157條之1第1項第5款所規定從相對人乙○○、庚○○、丙
    ○○獲悉消息之人，並於知悉中國力霸股份有限公司（以下
    稱力霸公司）及嘉新食品化纖股份有限公司（以下稱嘉食化
    公司）向原審法院聲請重整之重大訊息及主要債權銀行拒絕
    力霸公司等展期降息要求之重大影響股票價格消息前公告前
    ，事先賣出力霸集團所屬公司股票，獲得上開股票跌價損失
    之不法利益。為此，爰依證交法第157條之1及民法第 184條
    規定，訴請相對人等對善意從事相反買賣之訴訟實施權授與
    人負損害賠償責任，並聲明：(一)甲○○應給付如刑事附帶民
    事起訴狀附表(以下稱附表) 1所示之訴訟實施權授與人林郁
    菁等 430人如附表1第5欄所示之金額，共計新臺幣(以下同）
     155,376,098元，及自起訴狀繕本送達翌日起至清償日止，
    按年息5%計算之利息，並由抗告人受領之；(二)相對人乙○○
    應給付如附表2所示之訴訟實施權授與人林郁菁等149人如附
    表2第5欄所示之金額，共計41,222,573元，及自起訴狀繕本
    送達翌日起至清償日止，按年息5%計算之利息，並由抗告人
    受領之；(三)相對人壬○○應給付如附表 3所示之訴訟實施權
    授與人陳俊彥等7人如附表3第5欄所示之金額，共計2,423,0
    97元，及自起訴狀繕本送達翌日起至清償日止，按年息5%計
    算之利息，並由抗告人受領之；(四)相對人辛○○、乙○○應
    連帶給付如附表 4所示之訴訟實施權授與人陳俊彥等52人如
    附表4第5欄所示之金額，共計21,304,762元，及自起訴狀繕
    本送達翌日起至清償日止，按年息5%計算之利息，並由抗告
    人受領之；(五)相對人戊○○、庚○○應連帶給付如附表 5所
    示之訴訟實施權授與人蕭清輝等14人如附表5第5欄所示之金
    額，共計 2,516,660元，及自起訴狀繕本送達翌日起至清償
    日止，按年息5%計算之利息，並由抗告人受領之；(六)相對人
    丁○○、丙○○應連帶給付如附表 6所示之訴訟實施權授與
    人蔡秋良等189人如附表6第5欄所示之金額，共計35,174,33
    4元，及自起訴狀繕本送達翌日起至清償日止，按年息 5%計
    算之利息，並由抗告人受領之；(七)請准依證券投資人及期貨
    交易人保護法第36條規定，免供擔保宣告假執行，如不能依
    該規定免供擔保宣告假執行，抗告人願供擔保，請准宣告假
    執行等語。
三、原裁定以相對人乙○○、辛○○、壬○○、戊○○、丁○○
    被訴犯內線交易罪部分，業經原法院以96年度矚重訴字第 2
    號刑事判決諭知該部分無罪，是原法院刑事庭誤以97年度重
    附民字第27號裁定移送民事庭，係起訴不合法；又相對人庚
    ○○、丙○○，並非本件刑事案件之被告，抗告人對之提起
    附帶民事訴訟，亦非合法等由，裁定駁回抗告人之訴及其假
    執行之聲請。
四、抗告意旨略以：依刑事訴訟法第504條第1項前段之規定，刑
    事庭移送民事庭後係獨立之民事訴訟，無庸考量刑事判決之
    結果，原裁定認定需刑事判決有罪所為移送民事庭之裁定始
    為合法，係增加法條所未規定之限制，顯然違法；又相對人
    等均經原法院96年度矚重訴字第2、3號刑事判決其等違反證
    交法、商業會計法、刑法等規定而處以重刑，縱內線交易部
    分認定相對人乙○○、辛○○、壬○○、戊○○、丁○○等
    無罪，惟內線交易與前開不法行為均屬裁判上一罪，且均為
    檢察官起訴範圍內。根據審判不可分原則，犯罪事實一部有
    罪一部無罪，仍屬有罪，是原裁定僅以相對人等內線交易部
    分無罪，而認定刑事庭移送之裁定違法，亦屬違誤等語，求
    為廢棄原裁定。
五、「按移送民事庭之附帶民事訴訟，其起訴有不合刑事訴訟法
    第487條第1項所定之要件，即屬民事訴訟法第249條第1項第
    6 款所謂起訴不備其他要件。又按刑事法院得依刑事訴訟法
    第504條第1項規定，將附帶民事訴訟以裁定移送於該法院民
    事庭者，以刑事部分宣告被告有罪之判決者為限，至刑事訴
    訟諭知無罪之判決，刑事法院本應依同法第503條第1項前段
    規定以判決駁回原告之訴，如誤以裁定移送於民事庭，其訴
    之不合法，不因移送民事庭而受影響，受移送之民事庭應認
    原告之訴為不合法以裁定駁回之。且此項無罪之判決，包括
    裁判上一罪中之部分犯罪不能證明，因屬裁判上一罪，而未
    於判決主文，就此部分犯罪為無罪之諭知者在內。」、「刑
    事法院於刑事訴訟宣告被告有罪之判決前，不得依刑事訴訟
    法第504條第1項規定，先將附帶民事訴訟以裁定移送於該法
    院民事庭。其誤為移送，如刑事訴訟嗣諭知被告無罪、免訴
    或不受理之判決，因刑事法院本應依同法第503條第1項前段
    規定以判決駁回原告之訴，其訴之不合法，不因移送民事庭
    而受影響，受移送之民事庭固應認原告之訴為不合法，以裁
    定駁回之」、「因犯罪而受損害之人，於刑事訴訟程序固得
    附帶提起民事訴訟，對於被告請求回復其損害，但其請求回
    復之損害，以被訴犯罪事實所生之損害為限，否則縱令得依
    其他事由，提起民事訴訟，亦不得於刑事訴訟程序附帶為此
    請求。」、「因犯罪而受損害之人，於刑事訴訟程序得附帶
    提起民事訴訟，請求回復其損害，除被告外，以依民法負賠
    償責任之人為限」有最高法院 84年度臺抗字第176號、88年
    度臺抗字第345號裁判意旨、及60年度臺上字第633號、53年
    度臺上字第43號判例意旨，可資參照。
六、經查：
(一)抗告人起訴主張相對人乙○○、戊○○、壬○○、辛○○、
    丁○○等違反證交法第157條之1第 1項之規定，涉有證交法
    第171條第1項第 1款之罪嫌，侵害訴訟實施權之授與人權利
    ，提起附帶民事訴訟請求相對人乙○○、戊○○、壬○○、
    辛○○、丁○○等人賠償損害；惟查相對人乙○○、戊○○
    、壬○○、辛○○、丁○○等人所涉證交法第171條第1項第
    1款之罪嫌，業經原法院刑事庭於96年度矚重訴第 2、3號刑
    事判決之理由欄為無罪之認定，有抗告人提出原法院刑事庭
    於96年度矚重訴第2、3號刑事判決節錄在卷(原審卷第50至5
    6頁、86至93頁)足憑；訴訟實施權之授與人即非因犯罪而受
    損害之人，依刑事訴訟法第487條第1項規定意旨，非得於刑
    事訴訟程序提起民事訴訟，原法院刑事庭應依刑事訴訟法第
    503條第1項前段規定，以判決駁回抗告人此部分之訴，誤以
    裁定移送原法院民事庭，容有未恰，原法院民事庭依民事訴
    訟法第249條第1項第 6款之規定，裁定駁回抗告人此部分之
    訴，於法並無違誤。
(二)抗告人起訴主張相對人徐正雄、丙○○違反證交法第 157條
    之1第1項之規定，涉有證交法第171條第1項第 1款之罪嫌，
    侵害訴訟實施權之授與人權利，提起附帶民事訴訟請求相對
    人徐正雄、丙○○等人賠償損害；惟查相對人徐正雄、丙○
    ○並非檢察官依違反證交法第157條之1第 1項規定，涉有證
    交法第171條第1項第 1款之罪嫌提起公訴之被告，且又未經
    認定應依證交法第157條之1第 2項規定負損害賠償責任之共
    同侵權行為人，依刑事訴訟法第487條第1項規定意旨，抗告
    人非得於刑事訴訟程序提起民事訴訟，其提起附帶民事訴訟
    不備其他要件，原法院民事庭依民事訴訟法第249條第1項第
    6款規定，裁定駁回抗告人此部分之訴，於法亦無違誤。
七、綜上所述，抗告人於原法院刑事訴訟程序或對於非證交法第
    157條之1第 2項規定應負損害賠償責任之共同侵權行為人，
    未經檢察官依證交法第171條第1項第 1款規定提起公訴之被
    告、即相對人徐正雄、丙○○，或對於檢察官依違反證交法
    第157條之1第1項之規定，涉有證交法第171條第1項第1款罪
    嫌提起公訴，已獲無罪判決之被告、即相對人乙○○、戊○
    ○、壬○○、辛○○、丁○○等人，提起附帶民事訴訟，均
    非被訴犯罪事實所生之損害，參照前揭最高法院裁判、及判
    例意旨，抗告人提起之附帶民事訴訟不備其他要件，原法院
    據以裁定駁回抗告人之訴，經核於法均無違誤。
八、抗告意旨主張相對人等均經原法院96年度矚重訴字第2、3號
    刑事判決其等違反證交法、商業會計法、刑法等規定而處以
    重刑，縱內線交易部分認定相對人乙○○、辛○○、壬○○
    、戊○○、丁○○等無罪，惟內線交易與前開不法行為均屬
    裁判上一罪，且均為檢察官起訴範圍內等云云；查相對人等
    因違反商業會計法、刑法判處罪刑，固屬不虛；參照最高法
    院60年度臺上字第 633號判例意旨，抗告人應以相對人所犯
    違反商業會計法、刑法之犯罪事實，附帶提起民事訴訟，方
    為適法；惟抗告人係以相對人等因違反證交法第157條之1第
    2項規定，犯有證交法第171條第1項第1款之犯罪事實，致訴
    訟實施權授與人受有損害，而提起附帶民事訴訟，其於刑事
    訴訟程序附帶民事訴訟，自非適法；矧檢察官指訴相對人等
    所犯證交法第171條第1項第 1款之犯罪事實，業經判決無罪
    已如前述。抗告人再持以指摘原法院之裁定不當，求予廢棄
    ，為無理由，應予駁回。
九、據上論結，本件抗告為無理由，依民事訴訟法第495條之1第
    1項、第449條第 1項、第95條、第78條之規定，裁定如主文
    。
中    華    民    國    99    年     6    月     7    日
                    民事第五庭
                        審判長法  官  李錦美
                              法  官  鍾任賜
                              法  官  陳博享
正本係照原本作成。
本裁定除以適用法規顯有錯誤為理由外，不得再抗告。如提起再
抗告，應於收受後10日內委任律師為代理人向本院提出再抗告狀
。並繳納再抗告費新台幣１千元。
中    華    民    國    99    年    6     月    7     日
                              書記官  鄭靜如

司法院資訊處製作；財團法人民間司法改革基金會備份。
